【裁判字號】    97,易,2422
【裁判日期】    971212
【裁判案由】    侵占
【裁判全文】
臺灣臺北地方法院刑事判決              97年度易字第2422號
公  訴  人  臺灣臺北地方法院檢察署檢察官
被      告  甲○○
上列被告因業務侵占案件，經檢察官提起公訴（九十七年度偵字
第一二七七０號），被告於準備程序為有罪之陳述，本院合議庭
裁定改由受命法官獨任以簡式審判程序審理，判決如下：
    主  文
甲○○意圖為自己不法之所有，而侵占對於業務上所持有之物，
處有期徒刑拾月，減為有期徒刑伍月，如易科罰金，以銀元參佰
元即新臺幣玖佰元折算壹日。緩刑參年。
    事實及理由
一、本案之犯罪事實及證據，除證據部分補充：「被告於準備程
    序中之自白」、「康橋大樓管理委員會民國九十四年八月至
    十二月收支明細表」及「兆豐國際商業銀行大安分行九十七
    年十一月十一日（九七）兆銀大安字第０八九號函附康橋大
    樓管理委員會自九十四年八月至十二月之存款交易明細表」
    外，餘均引用檢察官起訴書之記載（如附件）。
二、本件被告甲○○所犯業務侵占罪，非為死刑、無期徒刑、最
    輕本刑為三年以上有期徒刑之罪，或高等法院管轄第一審案
    件，且被告於本院準備程序中，先就被起訴事實為有罪之陳
    述，於經告知被告簡式審判程序之旨，並聽取當事人之意見
    後，由本院合議庭裁定適用簡式審判程序。
三、被告行為後，刑法業於九十四年二月二日修正公布，並於九
    十五年七月一日施行。按行為後法律有變更者，適用行為時
    之法律，但行為後之法律有利於行為人者，適用最有利於行
    為人之法律，現行刑法第二條第一項訂有明文。此條規定乃
    與刑法第一條罪刑法定主義契合，而貫徹法律禁止溯及既往
    原則，係規範行為後法律變更所生新舊法律比較適用之準據
    法，是刑法第二條本身雖經修正，但刑法第二條既屬適用法
    律之準據法，本身尚無比較新舊法之問題，應一律適用裁判
    時之現行刑法第二條規定以決定適用之刑罰法律，先予辨明
    。又以本次刑法修正之比較新舊法，應就罪刑有關之共犯、
    未遂犯、想像競合犯、牽連犯、連續犯、結合犯，以及累犯
    加重、自首減輕暨其他法定加減原因（如身分加減）與加減
    例等一切情形，綜其全部罪刑之結果而為比較，最高法院九
    十五年五月二十三日著有九十五年度第八次刑庭會議決議可
    資參照。經查：
    (一)本件被告所犯刑法第三百三十六條第二項之罪之主刑為六
      月以上五年以下有期徒刑，得併科三千元以下罰金，被告
      犯罪時之刑法就罰金刑之規定，依修正前刑法第三十三條
      第五款規定，罰金刑應處銀元一元以上，惟九十四年一月
      七日修正，九十四年二月二日公布，九十五年七月一日施
      行之刑法第三十三條第五款則規定：「罰金：新臺幣一千
      元以上，以百元計算之」，而九十五年六月十四日修正公
      布之刑法施行法第一條之一第二項規定：「九十四年一月
      七日刑法修正時，刑法分則編未修正之條文定有罰金者，
      自九十四年一月七日刑法修正施行後，就其所定數額提高
      為三十倍，但七十二年六月二十六日至九十四年一月七日
      新增或修正之條文，就其所定數額提高為三倍」，比較修
      正前後之罰金刑輕重，該罰金刑之最低刑度於修法後已有
      加重，故以九十五年七月一日修正公布施行前之規定較有
      利於被告，應依刑法第二條第一項前段規定，適用行為時
      之法律，亦即適用修正前之刑法第三百三十六條第二項規
      定科刑。
    (二)被告於犯罪時之刑法第四十一條第一項前段規定：「犯最
      重本刑為五年以下有期徒刑以下之刑之罪，而受六個月以
      下有期徒刑或拘役之宣告，因身體、教育、職業、家庭之
      關係或其他正當事由，執行顯有困難者，得以一元以上三
      元以下折算一日，易科罰金」，又被告行為時之易科罰金
      折算標準，修正前罰金罰鍰提高標準條例第二條前段（現
      已刪除）規定，就其原定數額提高為一百倍折算一日，則
      本件被告行為時之易科罰金折算標準，如以銀元三百元折
      算一日，經折算為新臺幣後，即應以新臺幣九百元折算為
      一日。惟九十五年七月一日修正公布施行之刑法第四十一
      條第一項前段則規定：「犯最重本刑為五年以下有期徒刑
      以下之刑之罪，而受六個月以下有期徒刑或拘役之宣告者
      ，得以新臺幣一千元、二千元或三千元折算一日，易科罰
      金」，比較修正前後之易科罰金折算標準，以九十五年七
      月一日修正公布施行前之規定，較有利於被告，則應依刑
      法第二條第一項前段，適用修正前刑法第四十一條第一項
      前段規定，定被告之易科罰金折算標準。
    (三)經綜合整體比較全部罪刑規定之結果，以九十五年七月一
      日修正施行前之舊刑法規定，較有利於被告；依現行刑法
      第二條第一項前段所定「從舊從輕」原則，自應整體適用
      被告行為時之法律即修正前之刑法規定論處。
四、被告甲○○係受僱於千翔公寓大廈管理維護股份有限公司（
    下稱千翔公司），並受千翔公司指派擔任址設臺北市○○路
    ○段一七０─一七二號康橋大樓之保全員，負責代表康橋大
    樓管理委員會向住戶收取管理費，為從事業務之人。核被告
    所為，係犯刑法第三百三十六條第二項之業務侵占罪。被告
    利用收取管理費業務之同一犯罪機會，基於侵占前開費用之
    單一犯罪目的，侵害同一法益，犯罪時間、行為均具密接性
    與連貫性，難以個別區分，應論以接續犯之包括一罪。爰審
    酌被告素行，竟利用職務之便侵占前開費用合計新臺幣五萬
    五千七百七十五元，致千翔公司造成損害，初始否認犯行，
    嗣後坦白承認，並於本案宣判前已與千翔公司達成和解，有
    撤回告訴狀及和解協議書各一紙存卷可憑，兼衡其犯罪之手
    段、情節等一切情狀，量處如主文所示之刑，以資懲儆。被
    告之犯罪時間係於九十六年四月二十四日之前，且無中華民
    國九十六年罪犯減刑條例所定不得減刑之情形，爰依同條例
    第二條第一項第三款、第七條規定減其宣告刑二分之一，併
    依同條例第九條及修正前刑法第四十一條第一項前段之規定
    ，諭知減刑後易科罰金之折算標準。又被告前未曾因故意犯
    罪受有期徒刑以上刑之宣告，有臺灣高等法院被告前案紀錄
    表一紙在卷可稽，本件係因被告貪圖近利，致一時失慮而罹
    刑典，惡性輕微，且其於犯後已與千翔公司達成和解，並獲
    千翔公司宥恕，具狀請求給予被告緩刑宣告，有上揭撤回告
    訴狀及和解協議書附卷可參，綜合上情，本院認被告經此教
    訓，當知警惕，而無再犯之虞，所宣告之刑以暫不執行為適
    當，而被告行為後，刑法雖業經修正公布，惟緩刑規定非關
    於行為可罰性之刑罰法律規範，係屬刑之執行規範，應無修
    正刑法第二條第一項之適用，故依修正後刑法第七十四條第
    一項第一款之規定，諭知緩刑三年，以啟自新。
據上論斷，應依刑事訴訟法第二百七十三條之一第一項、第二百
九十九條第一項前段、第三百十條之二、第四百五十四條第二項
，刑法第二條第一項前段、第十一條前段、修正前（下同）第三
百三十六條第二項、第四十一條第一項前段、現行刑法第七十四
條第一項第一款，修正前罰金罰鍰提高標準條例第二條，現行法
規所定貨幣單位折算新臺幣條例第二條，中華民國九十六年罪犯
減刑條例第二條第一項第三款、第七條、第九條，判決如主文。
本案經檢察官柯木聯到庭執行職務
中    華    民    國    97    年    12    月    12    日
                  刑事第八庭    法  官  詹慶堂
上正本證明與原本無異。
如不服本判決應於收受送達後10日內向本院提出上訴書狀，並應
敘述具體理由；其未敘述上訴理由者，應於上訴期間屆滿後20日
內向本院補提理由書（均須按他造當事人之人數附繕本）「切勿
逕送上級法院」。告訴人或被害人如對於本判決不服者，應具備
理由請求檢察官上訴，其上訴期間之計算係以檢察官收受判決正
本之日期為準。
                                書記官  蔡易霖
中    華    民    國    97    年    12    月    12    日
刑法第336條
對於公務上或因公益所持有之物，犯前條第 1 項之罪者，處 1
年以上 7 年以下有期徒刑，得併科 5 千元以下罰金。
對於業務上所持有之物，犯前條第 1 項之罪者，處 6 月以上
5 年以下有期徒刑，得併科 3 千元以下罰金。
前二項之未遂犯罰之。


司法院資訊處製作；財團法人民間司法改革基金會備份。
